【裁判字號】    91,易,510
【裁判日期】    920606
【裁判案由】    竊盜等
【裁判全文】
臺灣嘉義地方法院刑事判決                          九十一年度易字第五一號
    公  訴  人  臺灣嘉義地方法院檢察署檢察官
    被      告  己○○
右列被告因竊盜等案件，經檢察官提起公訴（九十一年度偵字第五四七五號），本院
判決如左：
    主  文
己○○意圖為自己不法之所有，以恐嚇使人將本人之物交付，未遂，處有期徒刑陸月
，如易科罰金，以參佰元折算壹日。
被訴竊盜部分無罪。
    事  實
一、己○○為乙○○之友人，於民國九十一年四月十九日晚上某時，知悉乙○○所有
    停放在嘉義縣竹崎鄉灣橋村朴子埔一七０巷十六號前，由乙○○之子甲○○所使
    用之車號六Ｌ─一八二五號自用小客車遭竊後，因多日遍尋不著，己○○乃意圖
    為自己不法所有之犯意，竟於同年五月二十三日晚上八時十四、二十分許，接續
    在台南縣後壁鄉竹新村新厝七十二號（即中山高速公路北上新營服務區處），以
    公用電話000000000號撥打至甲○○所有0000000000號行動
    電話，而恫稱：如不交付現金新台幣（下同）十二萬，其上開車輛將消失等施加
    惡害之事恐嚇甲○○，甲○○遭受恫嚇後，因恐該車無法取回而心生畏懼，乃向
    警方報案，遂依己○○之要求，並在警方之指示下，於翌日即同年五月二十四下
    午一時許，將現金十二萬元置於中山高速公路南下二百三十八公里之緊急電話亭
    下，警方並於該電話亭旁斜坡及附近交流道匝道埋伏，嗣於同日下午一時二十分
    許己○○駕駛車號ＮＱ─八七九二號藍色自用小客車前來取款，將該車停放於該
    處路肩後下車搜取贖款，因發現當場埋伏員警從斜坡上前欲進行逮捕，即快速駕
    車逃逸致未得逞，經戊○○、丁○○記下車號及己○○身材、外型，並循車號查
    獲己○○。
二、案經嘉義縣警察局竹崎分局報請臺灣嘉義地方法院檢察署檢察官偵查起訴。
      理  由
壹、有罪部分（恐嚇取財）：
一、訊據被告己○○矢口否認有恐嚇取財犯行，辯稱：於同年五月二十四日伊與丙○○在其家中用餐，隨即至彰化縣鹿港鎮○○路之「原福汽車修理廠」修理該車號
    ＮＱ─八七九二號汽車，並無前去取款，且伊為肢體殘障之人，當時豈能逃離云
    云。經查：
（一）被告上開恐嚇取財犯行，已據被害人乙○○、甲○○於警訊及偵審中指訴甚詳
      （見警卷第四至八頁，偵卷第三六頁背面、第三七頁，本院卷第十二頁、第一
      百頁），並迭據當時前往上開地點埋伏之員警丁○○於偵審中結證稱：「我與
      另外一位同事於當天下午一點五分以後到現場埋伏，交付贖款的地方剛好有一
      支電話，我叫被害人（甲○○）將錢放在緊急電話箱裡面，約在一點二十幾分
      左右發現有一部車號ＮＱ─八七九二號藍綠色的汽車慢慢靠近放贖金的地方，
      汽車停放在路肩接近（南下二三八公里）標示牌處，我在斜坡地方有看見被告
      從駕駛座開門下車，往車頭走繞一圈走到車頭旁，他沿著路旁護欄找東西，我
      從斜坡衝上去逮捕他的時候，他就急忙從車尾繞到駕駛座開車離開，我離被告
      約五、六公尺左右，那時被告蓄著短髮年紀約四十幾歲，有一點跛腳，因為事
      先我們有調被告口卡看過，我可以確定就是己○○沒錯，當時與我一同執勤的
      戊○○他負責看著車牌，所以他埋伏在標示牌草叢，戊○○有告訴我看見一個
      男的下車，我看不出被告的汽車裡面有無其他人在裡面等語甚詳（見偵卷第三
      八、三九頁，本院卷第十四頁），此核與證人戊○○證述：「這件我們接受報
      案之後，由我們所長（即丁○○）指揮辦理，歹徒與被害人約定要在高速公路
      南下二三八公里處交贖款，當時我人是埋伏在二三八公里處緊急電話亭滑坡草
      叢內，我當時人趴在草叢上，丁○○是埋伏在涵洞底下，被害人與李永順是在
      斗南交流道附近埋伏，我負責看歹徒所開車號及面貌，並通報前面李永順他們
      攔截，後來約在中午的時候就看見歹徒開了一輛藍綠色的福特汽車過來，這部
      汽車我們是在被告（彰化）神壇附近找到的，他開過來之後停在路肩下車，然
      後到緊急電話亭下面要取款，沒有看到錢，後來歹徒可能發現我們要逮捕他，
      他就開車離去，我有通報前面的攔截點，但是他車速很快也沒有欄到他。」、
      「（問：當時下車的是何人？）就是在庭之被告，因為我當時距離他約二、三
      十公尺遠，他特徵就是留平頭，他走路的時候有點跛腳。」、「（問：當時車
      牌是否有認清？）當時有看清楚是ＮＱ─八七九二號福特汽車，我們所長先從
      涵洞爬上去要逮捕他，他就跑了，車裡面好像沒有其他人，車窗暗暗的好像看
      不到人影，但我可以確定是被告開車的沒有錯。」、「（問：後來如何找到該
      部車？）我們就是從被告的資料及去溪湖分局查到一些被告資料，知道被告有
      開設兩處的神壇，汽車是在山水影（位於彰化）附近的神壇找到的，被告並沒
      有固定居住在山水影這個地方。」、「（問：你在高速公路及在山水影所看到
      是否同一人？）是同在庭上這個人，當時我是與我們所長及李永順一起去，是
      同一個人及同一部車，當時候被告也同意配合我們調查，隨同我們到分局製作
      筆錄。」等語相符（見偵卷第三八頁背面，本院卷第三九至四十頁）。又被告
      駕駛上開車輛如何在高速公路上加速逃逸等情，復據當時埋伏在匝道之警員即
      證人李永順、陳須生於偵查中到庭證述明確（見偵卷第三八頁背面、第三九頁
      ），且均核與被害人甲○○前揭指訴情節並無不符，並有上開車輛照片一張附
      卷可佐（見本院卷第四六頁）。
（二）次查，被告於九十一年五月二十三日晚上八時十四、二十分許，接續在台南縣
      後壁鄉竹新村新厝七十二號（即中山高速公路北上新營服務區處），以公用電
      話000000000號撥打至甲○○所有0000000000號行動電話
      為前揭恐嚇之事實，除據甲○○上開指訴歷歷外，且被告致電恐嚇甲○○之時
      ，其人亦位於台南縣境內，嗣於翌日即同年五月廿四日下午一時二十分許前往
      取款之時，其亦位於雲林縣境內，此有中華電信股份有限公司台灣南區電信分
      公司九十一年八月廿二日南行帳字第九一Ｃ八二００六七七號函附00000
      000號公用電話通話明細紀錄查詢作業查詢結果在卷（見偵卷第十七至廿頁
      ），及被告己○○所有之0000000000號行動電話，於九十一年五月
      廿三日零時至五月廿五日晚上十二時之雙向通聯紀錄可憑（見偵卷第廿四至廿
      五頁）。
（三）而證人丙○○雖於警訊及偵查中證述：於同年五月廿四日中午十二時被告至伊
      在彰化縣溪湖之住處「二人一起吃飯」，至一時許與被告前去修車，直到傍晚
      才離開修車廠等語（見警卷第九頁，偵卷第四十頁），惟於本院審理時則證述
      ：伊與被告是事先電話約好當天一起吃飯，且剛好「伊女兒從台北返家，也有
      跟伊等一起吃飯」，伊女兒坐在沙發上一起用餐，並一起吃完飯才離開等語（
      本院卷第五九至六十頁），復證稱：伊住處電話為（０四）0000000號
      、行動電話為0000000000號，於九十一年五月廿四日當天「住處僅
      有伊一人」，當天中午至修車期間手機未借被告使用，在修車廠時都與被告在
      一起等語（見警卷第十頁，偵卷第十二頁背面，本院卷第六十頁），顯已前後
      有所不符（所涉偽證部分業經公訴人另行分案偵辦），且與被告到庭供述：當
      天有去丙○○家吃飯，但沒有事先聯絡，丙○○女兒蹲著吃了兩口飯就上樓等
      語（本院卷第六二頁），亦核屬不符；又細繹被告己○○所有之000000
      0000號行動電話，於九十一年五月廿三日零時至五月廿五日晚上十二時之
      雙向通聯紀錄，被告於同年五月廿四日下午一時五十三分至同下午二時三十分
      間仍與丙○○所有之上開0000000000號行動電話或（０四）000
      0000號住宅電話有通話情形之事實（見偵卷第廿四至廿五頁、第四九至五
      十頁），此有上開通聯紀錄附卷可憑，是被告若確有於該日中午與丙○○共用
      午餐後，並於下午一時許與被告前去修車，而在上開期間均與丙○○同車及共
      處，豈有仍須於下午二時三十分許前，再以上開電話相互聯絡之理。是被告辯
      稱於同年五月二十四日中午與丙○○在其家中用餐，隨即於當日下午一時許至
    彰化縣鹿港鎮○○路之「原福汽車修理廠」修車，及證人丙○○所述或為卸責
      或迥護之詞，均不足採信。
（四）至「原福汽車修理廠」之負責人即證人許文傑雖於警訊及偵查中證稱被告己○○與丙○○確有於同年五月二十四日下午駕駛該車號ＮＱ─八七九二號自小客
      車與丙○○至該修車廠修理，然到達時間並不確定，且稱檢查時間約三十分鐘
      、向零件商叫貨及送貨約一小時，一般修理時間不用一小時，直到下午四、五
      點修理完成被告始離開等語（見警卷及偵卷第十一至十二頁）；及負責修車之
      證人林柏佑於偵查中亦證稱被告車輛進廠修理半個鐘頭後才叫貨，大部分時間
      均在等零件，約有一小時在等「煞車來令片」，先修「煞車來令片」，再修輪
      胎螺絲，約四、五點修理完竣等語（見偵卷第十頁背面、十一頁），又觀之「
      原福修車廠」係於同年五月廿四日下午三時三十六分，始向「瑞晟汽車材料行
      」訂購（叫貨）零件為煞車盤、煞車來令片各一組，嗣於同日下午四時四十一
      分又訂購輪胎螺絲一條等情，此有貨物寄存單二紙附卷可佐（見偵卷第十六頁
      ），復參以從國道高速公路南下二三八公里處至彰化縣鹿港鎮○○路之「原福
汽車修理廠」，一般車輛行駛之車程為五十一公里、約四十分鐘等情，亦有嘉
      義縣警察局竹崎分局九十一年十一月廿九日嘉竹警三字第０九一００一六五０
      五號函在卷可稽。足見被告於同日下午一時二十分許在上開二三八公里處取款
      未著，再搭載丙○○後，始於同日下午二時三十分或三時許始至該修車廠無誤
      。
（五）另被告肢體雖有障礙，然僅屬輕度跛腳之障礙，並能自由行動，且平常以前揭
      自小客車代步等情，已據被告於警訊所自承，並有中華民國身心障礙手冊影本
      一份附卷，且參以證人丁○○、戊○○上開證述，被告當時將車停放在高速公
      路路肩上，而證人丁○○、戊○○既埋伏於斜坡或涵洞欲上前逮捕被告，尚須
      衝上斜坡及跨越護欄，而被告停留於車旁，雖有跛腳之障礙，自仍有足夠時間
      供其迅速駕車逃逸，是其辯稱肢體障礙，無法逃離乙節，自難據為有利被告之
      認定。
（六）綜上所述，被告上開所辯，均屬事後狡飾之詞，不足採信，本件事證明確，其
      犯行堪以認定，應依法論科。
二、核被告所為，係犯刑法第三百四十六條第三項、第一項之恐嚇取財未遂罪。被告
    雖有撥打數通電話恐嚇被害人甲○○之行為，惟其仍屬一犯意接續多次行為，侵
    害一法益，應為接續犯，屬單純一罪。被告已著手於恐嚇取財行為之實行而不遂
    ，為未遂犯，爰依刑法第二十六條前段規定減輕其刑。爰審酌被告因知悉被害人
    車輛遭竊，為圖謀不勞而獲，竟以恐嚇勒贖之方式，出言恐嚇被害人要求贖金，
    助長社會暴戾之氣，犯後復缺乏認錯悔過，態度不佳等一切情狀，量處如主文所
    示之刑，以示懲儆。
貳、無罪部分（竊盜部分）：
一、公訴意旨另以：被告己○○於九十一年四月十九日某時前去乙○○位於嘉義縣竹
    崎鄉灣橋村朴子埔一七０巷十六號前，見乙○○之子甲○○所有車號六Ｌ─一八
    二五號自用小客車鑰匙，竟基於意圖為自己不法所有，竊取上開鑰匙後，嗣與乙○○一同返回彰化縣和美鎮後，於同日晚上七時十九分許夜間進入乙○○前述住
    處（侵入住宅部分未經告訴），持上開鑰匙竊取上開車輛得手，因認被告並涉有
    刑法第三百二十一條第一項第二款之加重竊盜罪嫌。
二、按犯罪事實應依證據認定之，無證據不得推定其犯罪事實；又不能證明被告犯罪
    者，應諭知無罪之判決；刑事訴訟法第一百五十四條、第三百零一條第一項分別
    定有明文。又犯罪事實之認定，應憑真實之證據，倘證據是否真實尚欠明確，自
    難以擬制推測之方法，為其判斷之基礎；而認定犯罪事實之證據係指足以認定被
    告確有犯罪行為之積極證據而言，該項證據自須適合於被告犯罪事實之認定，始
    得採為斷罪資料，最高法院著有五十三年台上字第六五六號、二十九年上字第三
    一０五號判例足循。且刑事訴訟上證明之資料，無論其為直接或間接證據，均須
    達於通常一般之人均不致有所懷疑，而得確信其為真實之程度，始得據為有罪之
    認定，若其關於被告是否犯罪之證明未能達此程度，而有合理懷疑之存在，致使
    無從形成有罪之確信，根據「罪證有疑，利於被告」之證據法則，即不得遽為不
    利被告之認定，此有最高法院七十六年台上字第四九八六號判例可稽。
三、本件公訴人認被告有上開竊盜犯行，無非以被害人乙○○、甲○○之指訴，並以
    被告己○○於同年四月十八日至五月二十五日雙向通聯紀錄，可知被告確載送乙○○至彰化後，再此返回嘉義，及其有前揭恐嚇犯行為論據，惟訊之被告堅決否
    認有竊盜犯行，辯稱：於同年四月十九日當天載乙○○至彰化縣和美鎮，即無返
    回嘉義，甲○○車輛非其所偷竊等語。經查：
（一）上開車號六Ｌ─一八二五號自用小客車於同年四月十九日晚上某時遭竊，直至
      當天晚上九時許甲○○返家始發現上情，並無任何人在場目擊，已據被害人乙○○、甲○○指陳在卷（見警卷第五頁背面，偵卷第三六至三七頁，本院卷第
      十九頁）。
（二）又該車遭竊後，係於九十一年六月一日晚上九時四十五分為雲林縣警察局台西
      分局警備隊警員林選連，在雲林縣麥寮鄉六輕工業區進益保養場前尋獲，車牌
      兩面未尋回，車內ＣＤ音響失竊，兩邊門鎖、開關鎖均被破壞等情，此有前揭
      嘉義縣警察局竹崎分局函及雲林縣、嘉義縣警察局車輛協尋（尋獲）電腦輸入
      單各一份附卷可佐（本院卷第三十至三三頁）。是被告雖於同日曾與乙○○至
      上址，及依上開通聯紀錄可知被告有再返回嘉義，並有前揭恐嚇犯行，然依上
      情，並無直接證據足資證明該車失竊為被告所為，且參以被告若確有竊取上開
      車輛及鑰匙，應無事後再破壞兩邊門鎖及開關鎖之必要。
（三）再者，被害人乙○○雖指陳證人庚○○曾目睹被告駕駛失竊車輛乙節，然證人
      庚○○到庭結證稱：因為伊家裡經營金紙錢生意，被告開設神壇，被告有需要
      才去向伊購買金紙錢，並未常去伊家裡，他到伊店址，只有駕駛那部藍色的車
      子（即車號ＮＱ─八七九二號），未駕駛其他車型或顏色之車輛，也沒有看過
      被告駕駛其他車型車輛等語甚明（見本院卷第九八頁），則被害人指稱被告有
      駕駛失竊之車輛，不足採信。此外，復查無他積極證據足以證明被告有公訴人
      所訴之竊盜犯行，揆諸前揭說明，本件因不能證明被告犯罪，依法應諭知無罪
      之判決。
據上論斷，應依刑事訴訟法第二百九十九條第一項前段、第三百零一條第一項，刑法
三百四十六條第三項、第一項、第二十六條前段、第四十一條第一項前段，罰金罰鍰
提高標準條例第一條前段、第二條，判決如主文。
本案經檢察官黃正雄到庭執行職務
中      華      民      國      九十二    年      六    月        六    日
                                臺灣嘉義地方法院刑事第一庭
                                        法  官  李  文  輝
右正本證明與原本無異。
如不服本判決，應於判決送達後十日內向本院提出上訴狀( 應附繕本 )。告訴人或被
害人如對於本判決不服者，應具備理由請求檢察官上訴，其上訴期間之計算係以檢察
官收受判決正本之日期為準。
中      華      民      國      九十二    年      六    月        六    日
                    書記官  林  育  興
附錄本件論罪法條：
刑法第三百四十六條：
意圖為自己或第三人不法之所有，以恐嚇使人將本人或第三人之物交付者，處六月以
上五年以下有期徒刑，得併科一千元以下罰金。
以前項方法得財產上不法之利益，或使第三人得之者，亦同。
前二項之未遂犯罰之。


司法院資訊處製作；財團法人民間司法改革基金會備份。
